【裁判字號】    89,易,121
【裁判日期】    890225
【裁判案由】    贓物
【裁判全文】
臺灣板橋地方法院刑事判決                          八十九年度易字第一二一號
    公  訴  人  臺灣板橋地方法院檢察署檢察官
    被      告  乙○○
    選任辯護人  周慧芳律師
右列被告因贓物案件，經檢察官提起公訴（八十八年度偵字第八九二五號），本院判
決如左：
    主  文
乙○○故買贓物，處拘役貳拾日，緩刑貳年，緩刑期內付保護管束。
    事  實
一、乙○○係在位於臺北縣新店市○○路一七七巷三號經營伯樂車業有限公司，緣於
    民國八十八年三月底、四月初某日，真正姓名、年籍不詳綽號黑仔之成年男子，
    ，騎來一台三葉牌ＦＺ─１５０型、車牌號碼為ＡＺＷ─八八八號之重型機車（
    按該車係被害人戊○○於八十八年四月六日下午五時許，在臺北市中正區○○○
    路一ＯＯ號『起訴書誤繕為一０００號』前失竊），將之以新臺幣（下同）四千
    元之價格販賣予乙○○，乙○○明知「黑仔」並無該機車之任何行車執照或其他
    來源證件，該機車顯係竊自他人之贓物，卻仍以與市價不相當之低價－四千元向
    「黑仔」故買該贓車。然乙○○於一週後將該贓車零件拆解，將拆解後之機車車
    骨、車體安裝在不知情亦是開設機車行之丙○○所交付送修同型機車車號ＧＯＴ
    －七五九號機車上；乙○○並將上開贓車拆解後之車頭前輪蓋安裝在丙○○所交
    付送修同型機車車號ＣＥＳ－八四八號機車上充為配件，丙○○則支付予乙○○
    每一台七、八千元之修理費。修理完繕後，丙○○將前揭ＧＯＴ－七五九、ＣＥ
    Ｓ－八四八號機車放在位於臺北縣中和市○○路七０九號渠所經營之益新機車行
    裡。嗣於八十八年四月十日下午五時，前開失竊機車ＡＺＷ─八八八號機車車主
    戊○○之舅舅丁○○途經丙○○所經營之上址益新機車行，發現停放在該地之Ｇ
    ＯＴ－七五九、ＣＥＳ－八四八號機車零件為戊○○之前所失竊ＡＺＷ─八八八
    號機車零件，乃報警循線查知該等零件係乙○○所換裝，而知上情。
二、案經臺北縣警察局中和分局報告臺灣板橋地方法院檢察署檢察官偵查起訴。
    理  由
一、訊據被告乙○○固坦承於右開時地向「黑仔」購買車號ＡＺＷ─八八八號之機車
    ，並將該機車零件拆解後安裝在丙○○所送修之ＧＯＴ－七五九、ＣＥＳ－八四
    八號機車上，惟矢口否認有何故買贓物之犯行，辯稱：「八十八年三月底、四月
    初左右，有一三、四十歲不詳姓名、住址綽號黑仔的男子，將車號ＡＺＷ─八八
    八號機車牽來本店賣給我，我估價五萬多元，但他沒有帶任何機車來源證件，也
    沒有拿他的身分證給我看，所以我先給黑仔四千元，並要求他備齊證件，讓我過
    戶後，我會將餘款交給他，我不知那是贓車，他說機車是他的，才買沒有多久，
    過了二天因黑仔都沒有帶證件來，我有懷疑，所以我有問臺北縣警察局新店分局
    烏來派出所所長，問說該車是否有問題，他說沒有問題不是贓車，所以我就放心
    ，且我去其他車行查電腦連線資料，知道車主的住所，本來要去找他，但因業務
    忙，所以沒去。過了一星期，丙○○牽機車給我改裝，我將所買的機車車殼和前
    輪骨架拆下裝在他的機車，我收他（每部）七、八千元，引擎我放在店門口，後
    來就不見了，因黑仔有收我的四千元訂金，我認為他要賣給我，所以在沒有取得
    證件過戶前就將該機車拆卸。」云云。經查：
（一）ＡＺＷ─八八八號機車係戊○○所有，該機車係於八十八年四月六日下午五時
      許，在臺北市中正區○○○路一ＯＯ號失竊等情，業據證人戊○○於警訊、本
      院審理中證述明確，並有車輛竊盜、車牌失竊資料個別查詢報表－查詢車輛認
      可資料在卷可參（見八十八年度偵字第八九二五號偵查卷第二十六頁），足徵
      前開機車係贓物乙節，堪以認定。又前開失竊機車ＡＺＷ─八八八號機車車主
      戊○○之舅舅丁○○如何於八十八年四月十日下午五時許，途經丙○○所經營
      之益新機車行，發現停放在該地之ＧＯＴ－七五九、ＣＥＳ－八四八號機車零
      件為戊○○之前所失竊ＡＺＷ─八八八號機車零件等情，亦據證人丁○○到庭
      結證明確（見本院八十九年二月十八日審判筆錄），而該等ＧＯＴ－七五九、
      ＣＥＳ－八四八號機車上之零件，係由被告所換裝，亦據證人丙○○結證在卷
      。況被告自承前開ＧＯＴ－七五九、ＣＥＳ－八四八號機車上之零件，係渠拆
      解ＡＺＷ─八八八號機車所取得，是本案系爭點應在於被告對於所購買之ＡＺ
      Ｗ─八八八號機車是否有贓物之認識。
（二）被告雖辯稱渠係以五萬多元向黑仔購買上開機車，惟丙○○到庭具結證稱略以
      ：彼將ＧＯＴ－七五九、ＣＥＳ－八四八號機車送與被告修理，被告在該等機
      車上換裝零件，被告向彼收取每一台機車修理費七、八千元（見本院八十九年
      二月十八日審判筆錄），而被告自承渠將向黑仔購買之上開機車拆解後，即將
      引擎丟在門口隔天就不見了（見本院八十九年一月二十一日訊問筆錄），足徵
      被告實際上從前開車號ＡＺＷ─八八八號之贓車上所獲得之利潤應為丙○○所
      交付之一萬六、七千元，故苟真如被告前開所辯黑仔是以五萬多元之價格將該
      ＡＺＷ─八八八號之贓車販賣予被告，則被告如何甘願僅自該機車獲得一萬六
      、七千元之利潤？且黑仔又怎會甘願僅收取被告所交付之四千元訂金，尚餘四
      萬六千多元之價款未得即將該機車留在被告處？益徵被告並非以五萬多元之價
      格向黑仔購買ＡＺＷ─八八八號之機車，而是以渠所交付之四千元為交易之價
      格。再戊○○當初是以九萬多元購買ＡＺＷ─八八八號之機車，且使用僅三星
      期等情，業據證人即戊○○之舅舅丁○○到庭結證在卷（見本院八十九年二月
      十八日審判筆錄），足見該機車既騎用不久，衡情外型應該仍然很新，且被告
      自承渠經營機車行已二、三年了，而被告向黑仔購買之ＡＺＷ─八八八號之機
      車，交易價格僅四千元，該價格顯與正常市價相距過遠，則被告對於該機車顯
      為贓車，應有認識。
（三）抑且，被告既經營機車行已達二、三年之久，已如前述，則渠對於所購買之機
      車為確保機車之來源正當、無何問題，與為辦理過戶之用，應會向出賣人索取
      機車來源證件或行車執照，以免所購得之機車係贓車與無法辦理過戶。然黑仔
      未交付被告機車來源證件或行車執照，被告卻仍故買該車，足見被告對於上開
      機車必有贓物之認識，始在購買機車時未一併取得機車來源證件或行車執照。
      至被告辯稱黑仔告知過一陣子再交付機車來源證件或行車執照，然苟真如被告
      所辯為真，被告大可等到黑仔交付機車來源證件或行車執照時，始一併購買上
      開機車，以確保機車來源之正當。然被告不為此之圖，足徵被告前開有關渠信
      賴黑仔告知過一陣子再交付機車來源證件或行車執照之辯解並不實在。
（四）參以，丙○○為警查獲作第一次警訊筆錄時證稱ＡＺＷ─八八八號之機車係渠
      於八十八年四月六日下午五時許，在臺北市中正區○○○路一ＯＯ號前所竊得
      （見八十八年度偵字第八九二五號偵查卷第九頁正反面）。然渠於第二次警訊
      筆錄證稱前開第一次警訊筆錄不實在，因渠被警方查獲帶到警察局時，渠有與
      被告連絡，但被告要渠承認偷車，以免事情越滾越大，渠始向警方偽稱該機車
      是渠所竊得等語（見上開偵查卷第十一頁）。另訊之丙○○到庭結證稱：「因
      我被捕後在警局內和被告碰面，他要我承認竊盜，說這樣比較簡單。」等語（
      見本院八十九年二月十八日審判筆錄），足徵被告對於向黑仔購買之前開ＡＺ
      Ｗ─八八八號之重型機車顯有贓物之認識，始因畏罪卸責，而要丙○○承認竊
      盜，以圖飾卸刑責。
（五）雖被告辯稱渠曾向臺北縣警察局新店分局烏來派出所甲○林省問過前揭ＡＺＷ
      ─八八八號之機車是否有何失竊紀錄，林省答以沒有。經本院訊之證人即臺北
      縣警察局新店分局烏來派出所甲○林省到庭結稱：「（被告是否請你查過機車
      狀況？）我和被告是朋友關係，有時我會騎機車經過被告的店，我記得去年不
      詳時間我經過該處，被告說有一台機車放在他店裡請我查詢是否有失竊紀錄？
      我就當場用警用電腦幫他查，並回答沒有失竊紀錄，但我沒有說車主的姓名、
      住址，我只有幫他查這一次，但我忘了車牌號碼為何？」；「（該車車牌是否
      為ＡＺＷ─八八八號？）我真的忘了。但被告有在店裡有指給我那壹台機車，
      至於輕、重型我忘了。我也忘了是否為山葉牌。」，足徵被告向臺北縣警察局
      新店分局烏來派出所甲○林省所問之機車資料是否係本案ＡＺＷ─八八八號之
      機車，實難以證明。且縱被告有關此部分曾向林省甲○問過本案ＡＺＷ─八八
      八號之機車資料屬實，然被告於向黑仔購買ＡＺＷ─八八八號機車時，對於該
      機車即顯有贓物之認識，已迭如前述，故自不因被告嗣後再向臺北縣警察局新
      店分局烏來派出所甲○林省詢問機車無失竊資料，即得解免渠先前已成立之故
      買贓物罪責。
綜上諸情參互以析，被告所辯，無非事後畏罪卸責之虛詞，本案事證明確，被告犯行
堪以認定，應予依法論科。
二、核被告所為，係犯刑法第三百四十九條第二項之故買贓物罪。爰審酌被告犯罪之
    動機、目的、手段、生活狀況、智識程度，故買贓物使被害人對物之返還請求權
    行使困難，並有助長、誘發犯罪之危險、一時貪心失慮而為此犯行、及犯後飾詞
    卸責，態度不佳，然被告已賠償ＡＺＷ─八八八號之機車車主戊○○六萬元乙節
    ，業據戊○○證述在卷（見本院八十九年二月十八日審判筆錄）等一切情狀，量
    處如主文所示之刑，以資懲儆。又被告前未曾受有期徒刑以上刑之宣告，有臺灣
    高等法院檢察署刑案紀錄簡覆表在卷可按，因一時失慮，偶罹刑典，經此偵審程
    序及罪刑之宣告後，應知警惕而無再犯之虞，本院因認暫不執行其刑為當，予以
    宣告緩刑二年，用啟自新，惟為確實使被告有正確之法律觀念並提供必要之協助
    及督促，且依其所犯情節認有加以追蹤觀護之必要，亦併依刑法第九十三條第一
    項之規定，宣告緩刑期內付保護管束，俾由地方法院檢察署之觀護人予以適當之
    督促，並發揮付條件緩刑制度之立意及避免短期自由刑執行所肇致之弊端，以觀
    後效。
據上論斷，應依刑事訴訟法第二百九十九條第一項前段，刑法第三百四十九條第二項
、第七十四條第一款、第九十三條第一項，罰金罰鍰提高標準條例第一條前段，判決
如主文。
本案經檢察官靳開聖到庭執行職務。
中      華      民      國    八十九    年       二      月    二十五   日
                                 臺灣板橋地方法院刑事第四庭
                                     法  官  許  必  奇
附錄：刑法第三百四十九條第二項
右正本證明與原本無異。
如不服本判決，應於判決送達後十日內向本院提出上訴狀 (應附繕本) ，上訴於
臺灣高等法院。
                                     書記官  高  玉  彬
中      華      民      國    八十九     年      三       月      二    日
刑法第三百四十九條
收受贓物者，處三年以下有期徒刑、拘役或五百元以下罰金。
搬運、寄藏、故買贓物或為牙保者，處五年以下有期徒刑、拘役或科或併科一千元以
下罰金。
因贓物變得之財物，以贓物論。


司法院資訊處製作；財團法人民間司法改革基金會備份。
